臺灣臺北地方法院刑事判決　
110年度訴字第236號
公  訴  人  臺灣臺北地方檢察署檢察官
被      告  陳興旺



選任辯護人  賴中強律師
            林姿妤律師
上列被告因偽造文書等案件，經檢察官提起公訴（109年度偵字
第24294號），本院判決如下： 
    主    文
陳興旺犯行使偽造私文書罪，處有期徒刑壹年。緩刑貳年。
    犯罪事實
一、陳興旺與陳樹鴻為兄弟關係，母親陳藍五妹於民國81年8月1
    6日過世。陳藍五妹生前替陳樹鴻設立臺灣新光商業銀行000
    000000000號帳戶（下稱本案帳戶），並親自管理該帳戶及
    保管存摺、「陳樹鴻」印章，死後則委由陳興旺在管理陳樹
    鴻名下房屋租金、支付保存房屋必要費用、陳樹鴻及其子女
    生活費之範圍內，得管理該帳戶及保管存摺、印章。不料，
    陳興旺竟逾越該授權範圍，意圖為自己不法之所有，基於詐
    欺取財及行使偽造私文書之犯意，接續於附表編號1-12、16
    、21、22、30、36、41、43所示之日期，持上述「陳樹鴻」
    印章及本案帳戶存摺，前往新光銀行，在附表編號1-12、16
    、21、22、30、36、41、43所示之取款憑條上填載金額並用
    印，表彰經陳藍五妹、陳樹鴻授權提領款項之旨，以此方式
    偽造上述屬私文書之取款憑條，足生損害於陳樹鴻，並持向
    銀行承辦人員辦理提款手續而行使，致承辦人員陷於錯誤，
    將現金交付陳興旺，足生損害於陳樹鴻及金融機構對存戶存
    款管理之正確性。
二、案經陳樹鴻訴由臺灣臺北地方檢察署檢察官偵查起訴。
    理    由
一、被告陳興旺對於事實欄一所載犯罪事實均坦承（見本院卷3
    第132頁），核與告訴人陳樹鴻之指訴相符，並有附表編號1
    -12、16、21、22、30、36、41、43所示金額之取款憑條、
    本案帳戶交易明細、臺灣高等法院109年度重上字第281號民
    事判決為證（見他字卷第126-128、131、133-144、148、15
    3、154頁，偵卷第27-45頁，本院卷1第57-65頁），亦經本
    院調閱上述民事卷宗核對無誤，足認被告之任意性自白與事
    證一致，可以採信。本案事證明確，應依法論罪科刑。
二、論罪科刑
  ㈠核被告所為，是犯刑法第216條、第210條之行使偽造私文書
    罪、第339條第1項之詐欺取財罪。
  ㈡被告在附表編號1-12、16、21、22、30、36、41、43所示之
    取款憑條上盜蓋「陳樹鴻」印章，為偽造私文書之階段行為
    ，其偽造私文書後持以行使，偽造之低度行為被行使之高度
    行為所吸收，均不另論罪。
  ㈢被告在時間、空間密切接近之情況下，以偽造之文件詐取金
    錢，係利用同一機會，在其犯行未被發覺前，以相同手法、
    循同一模式反覆從事，持續並密集冒領存款，各行為彼此間
    獨立性極為薄弱，侵害法益相同，顯係基於單一犯罪目的接
    續而為，應評價為接續犯。起訴書認為應分論併罰，顯有誤
    會，公訴檢察官亦當庭更正（見本院卷3第67頁），應予指
    明。
  ㈣被告以行使偽造私文書方式詐取金錢，係以一行為觸犯行使
    偽造私文書及詐欺取財二罪，為想像競合犯，應依刑法第55
    條規定，從一重之行使偽造私文書罪論處。
  ㈤審酌被告為牟私利，以行使偽造私文書之手段長期詐領存款
    ，侵害告訴人之財產法益，且所得金額接近新臺幣（下同）
    300萬元，應予處罰，再考量被告犯後坦承犯行，並與告訴
    人達成和解且賠償完畢（見本院卷3第73-74、111頁），並
    參酌被告之智識程度、家庭、經濟、生活狀況、犯罪動機、
    目的、無前科紀錄及告訴人、告訴代理人之意見、檢察官之
    求刑等一切情狀，量處如主文所示之刑。
  ㈥依照臺灣高等法院被告前案紀錄表所記載，被告之前未曾因
    故意犯罪被法院判處過有期徒刑以上的刑罰，因一時失慮而
    違法，且坦承犯罪，並賠償告訴人完畢，可認為經過這個案
    件後，已經學到教訓，有悔改之意，不會再犯，所以本院所
    判處的刑罰，可以暫時不用執行，依刑法第74條第1項第1款
    之規定，宣告如主文所示的緩刑期間。
  ㈦沒收
　⒈被告冒領如附表編號1-12、16、21、22、30、36、41、43所
    示金錢均為犯罪所得，本應宣告沒收、追徵，但考量被告已
    經和告訴人和解且賠償完畢，若再予宣告犯罪所得顯屬過苛
    ，故依第38條之2第2項之規定不再宣告沒收、追徵。
　⒉被告是以真正之「陳樹鴻」印章用印，非屬偽造之印文，所
    偽造之取款憑條復已交付金融機關收執，非屬被告所有之物
    ，均不併予宣告沒收，附此敘明。起訴書認該些印文為偽造
    之印文，顯有誤會，應予指明。
三、不另為無罪諭知部分
　㈠公訴意旨略以：被告另於附表編號13-15、17-20、23-29、31
    -35、37-40、42、44-46所示時間，以犯罪事實欄一之手法
    ，分別行使偽造之取款憑條、國內匯款申請書（兼取款憑條
    ）提領、匯出本案帳戶內金錢，因認被告均涉犯詐欺取財、
    行使偽造私文書等罪嫌。
　㈡本院審理結果
　 ⒈被告雖有提領、匯出附表編號13-15、17-20、23-29、31-35
     、37-40、42、44-46之金錢，但是於陳藍五妹授權範圍內
     所為，有取款憑條、國內匯款申請書（兼取款憑條）、前
     述民事判決、本案帳戶交易明細為證，檢察官亦同此意見
     ，並提出111年度蒞字第8198號補充理由書、111年7月6日
     函（見本院卷3第75-77、121-123頁），已難認被告有違法
     之舉。
　 ⒉檢察官代表國家提起公訴，依檢察一體原則，到庭實行公訴
     之檢察官如發現起訴書認事用法有明顯錯誤，固得本於自
     己確信之法律見解，於論告時變更起訴之法條，或另為其
     他適當之主張，然其於法院調查或審理時所為之論告或主
     張，究屬訴之追加、撤回或變更範疇，抑或僅係起訴效力
     所及之他部事實之擴張、或起訴事實之一部減縮，自應究
     明各該請求之性質而異其處理方式。因而除撤回起訴，使
     該訴訟關係消滅，法院無從加以裁判外，法院自不得僅就
     檢察官論告時所陳述或主張之事實為裁判，而置原起訴事
     實於不顧。公訴檢察官於本院審理時雖表明起訴事實有關
     附表編號13-15、17-20、23-29、31-35、37-40、42、44-4
     6部分均應予減縮（見本院卷3第67、75-77、108-109、121
     -123頁），但依前述說明，以上犯罪事實與罪名既經檢察
     官於起訴書犯罪事實及證據並所犯法條欄中記載，且未經
     檢察官以撤回起訴書表明撤回之意，自不能逕認檢察官已
     經撤回此部分犯罪事實，本院仍無法置原起訴事實於不顧
     ，而應指明審理後之結果。
　 ⒊綜上所述，前述起訴意旨部分原本應判處被告無罪，但是公
     訴檢察官認為此部分與前述認定有罪部分屬於一罪關係，
     本院應就此部分不另為無罪之諭知。
據上論斷，依刑事訴訟法第299條第1項，判決如主文。 
本案經檢察官楊石宇提起公訴，檢察官劉承武到庭執行職務。　
　
中　　華　　民　　國　　111 　年　　7 　　月　　29　　日
　　　　　　　　　  刑事第十四庭  審判長法　官  余銘軒
                                        
　　　　　　　　　　　　　　　　　　　  法　官  陳翌欣
　　　　　　　　　　　　　　　          
　　　　　　　　　　　　　　　　　　　  法　官　黃文昭
上正本證明與原本無異。 
如不服本判決應於收受送達後20日內向本院提出上訴書狀，並應
敘述具體理由；其未敘述上訴理由者，應於上訴期間屆滿後20日
內向本院補提理由書（均須按他造當事人之人數附繕本）「切勿
逕送上級法院」。告訴人或被害人如對於本判決不服者，應具備
理由請求檢察官上訴，其上訴期間之計算係以檢察官收受判決正
本之日期為準。因疫情而遲誤不變期間，得向法院聲請回復原狀
。
                                         書記官 鄭雅文
中　　華　　民　　國　　111 　年　　8 　　月　　1 　　日
論罪科刑法條
中華民國刑法第210條
（偽造變造私文書罪）
偽造、變造私文書，足以生損害於公眾或他人者，處5年以下有
期徒刑。

中華民國刑法第216條
（行使偽造變造或登載不實之文書罪）
行使第210條至第215條之文書者，依偽造、變造文書或登載不實
事項或使登載不實事項之規定處斷。

中華民國刑法第339條
（普通詐欺罪）
意圖為自己或第三人不法之所有，以詐術使人將本人或第三人之
物交付者，處5年以下有期徒刑、拘役或科或併科50萬元以下罰
金。
以前項方法得財產上不法之利益或使第三人得之者，亦同。
前二項之未遂犯罰之。


附表：
編號 日期 憑證 金額 提領方式 1 97/09/30 取款憑條 100,000 領現 2 98/03/02 取款憑條 200,000 領現 3 98/05/25 取款憑條 60,000 領現 4 98/08/03 取款憑條 200,000 領現 5 98/12/03 取款憑條 200,000 領現 6 98/12/03 取款憑條 53,000 領現 7 99/04/22 取款憑條 97,500 領現 8 99/06/02 取款憑條 56,500 領現 9 99/06/02 取款憑條 150,000 領現 10 99/09/24 取款憑條 200,000 領現 11 99/11/24 取款憑條 53,000 領現 12 99/12/28 取款憑條 150,000 領現 13 100/05/30 取款憑條 55,558 繳納陳樹鴻、陳興旺、陳阿順等人稅費 14 100/07/22 取款憑條 200,000 轉帳至陳興旺新光銀行帳號0000000000000號帳戶 15 100/11/29 取款憑條 53,205 繳納陳樹鴻、陳興旺、陳阿順等人稅費 16 101/04/02 取款憑條 220,000 領現 17 101/05/29 取款憑條 52,276 繳納陳樹鴻、陳興旺、陳阿順等人稅費 18 101/11/01 取款憑條 100,000 轉帳至陳興旺新光銀行帳號0000000000000號帳戶 19 101/11/20 取款憑條 53,205 繳納陳樹鴻、陳興旺、陳阿順等人稅費 20 102/05/29 取款憑條 50,751 繳納陳樹鴻、陳興旺、陳阿順等人稅費 21 102/05/29 取款憑條 100,000 領現 22 102/10/02 取款憑條 100,000 領現 23 102/11/25 取款憑條 45,676 繳納陳樹鴻、陳興旺、陳阿順等人稅費 24 103/04/02 取款憑條 25,000 轉帳至陳興旺新光銀行帳號0000000000000號帳戶 25 103/05/30 取款憑條 50,402 繳納陳樹鴻、陳興旺、陳阿順等人稅費 26 103/07/29 取款憑條 150,000 轉帳至陳興旺新光銀行帳號0000000000000號帳戶 27 103/11/26 取款憑條 45,676 繳納陳樹鴻、陳興旺、陳阿順等人稅費 28 104/04/01 取款憑條 36,000 領現 29 104/05/27 取款憑條 47,600 繳納陳樹鴻、陳興旺、陳阿順等人房屋稅 30 104/06/30 取款憑條 100,000 領現 31 104/11/23 取款憑條 45,676 繳納陳樹鴻、陳興旺、陳阿順等人稅費 32 105/01/04 取款憑條 240,000 轉帳至陳興旺新光銀行帳號0000000000000號帳戶 33 105/05/27 取款憑條 200,000 領現 34 105/05/27 取款憑條 46,701 繳納陳樹鴻、陳興旺、陳阿順等人稅費 35 105/11/21 取款憑條 60,322 繳納陳樹鴻、陳興旺、陳阿順等人稅費 36 106/02/20 取款憑條 450,000 領現 37 106/05/24 取款憑條 46,142 繳納陳樹鴻、陳興旺、陳阿順等人稅費 38 106/09/30 取款憑條 450,000元（起訴書誤載為45,000元） 轉帳至陳興旺新光銀行帳號0000000000000號帳戶 39 106/11/28 取款憑條 150,000 轉帳至陳興旺新光銀行帳號0000000000000號帳戶 40 107/04/09 取款憑條 23,811 繳納陳樹鴻、陳興旺、陳阿順等人稅費 41 107/04/09 取款憑條 100,000 領現 42 107/05/25 取款憑條 49,904 繳納陳樹鴻、陳興旺、陳阿順等人稅費 43 107/09/25 取款憑條 250,000 領現 44 107/11/23 取款憑條 58,069 繳納陳樹鴻、陳興旺、陳阿順等人稅費 45 107/12/05 國內匯款申請書（兼取款憑條） 54,000元（起訴書誤載為54,030元） 匯款至慧安營造有限公司設於合作金庫銀行帳號0000000000000號帳戶 46 107/12/05 國內匯款申請書（兼取款憑條） 78,750 匯款至永楊建設股份有限公司設於合作金庫銀行帳號0000000000000號帳戶